臺灣臺南地方法院刑事判決　　　　　　　93年度訴字第1307號
公　訴　人　臺灣臺南地方法院檢察署檢察官
被　　　告　丙○○　男　37歲.
選任辯護人　賴鴻鳴律師
　　　　　　劉錦勳律師
　　　　　　莊信泰律師
被　　　告　丁○○　男　29歲.
選任辯護人　蔡清河律師
被　　　告　己○○　男　22歲.
　　　　　　甲○○　男　27歲.
右二人共同
選任辯護人　陳昆和律師
上列被告等因違反槍砲彈藥刀械管制條例案件，經檢察官提起公
訴（93年度偵字第10311號、93年度偵字第8732號），本院判決
如下：
    主  文
丁○○未經許可，持有自動步槍，累犯，處有期徒刑陸年陸月，
併科罰金新臺幣伍拾萬元，罰金如易服勞役，以罰金總額與六個
月之日數比例折算。扣案如附表編號一、二所示之物均沒收。
丙○○幫助未經許可，持有自動步槍，處有期徒刑年，併科罰
金新臺幣拾萬元，罰金如易服勞役，以新臺幣玖佰元即銀元佰
元折算壹日。附表編號一、二所示之物均沒收。
甲○○幫助未經許可，販賣自動步槍，處有期徒刑肆年陸月，併
科罰金新臺幣拾萬元，罰金如易服勞役，以罰金總額與六個月
之日數比例折算。附表編號一、二所示之物均沒收。
己○○幫助未經許可，販賣自動步槍，處有期徒刑肆年，併科罰
金新臺幣貳拾伍萬元，罰金如易服勞役，以罰金總額與六個月之
日數比例折算。附表編號一、二所示之物均沒收；又未經許可，
持有子彈，處有期徒刑捌月，併科罰金新臺幣拾萬元，罰金如易
服勞役，以新臺幣玖佰元即銀元參佰元折算壹日，扣案如附表編
號六所示之物沒收。應執行有期徒刑肆年陸月，併科罰金新臺幣
拾萬元，罰金如易服勞役，以罰金總額與六個月之日數比例折
算。扣案如附表一、二、六所示之物均沒收。
    事  實
一丁○○前於民國83年間，因犯殺人未遂案件，經臺灣高等法院
  臺南分院以84年上訴字第723號判處有期徒刑5年確定，甫於86
  年7月12日假釋出監，並於88年10月16日假釋期滿視為執行完
  畢。丁○○明知非經中央主管機關許可，不得持有自動步槍及
  子彈，竟於93年7月底某日要求友人丙○○為其尋找自動步槍
  ，丙○○乃基於幫助丁○○持有自動步槍之犯意，於同年8 月
  間某日轉托友人甲○○仲介交易自動步槍買賣。適甲○○與己○○素與販售槍枝之成年男子「阿龍」（真實姓名為戊○○）
  保持聯繫，其二人遂基於幫助「阿龍」販賣自動步槍，並從中
  賺取佣金之犯意，向「阿龍」傳達買主欲購買Ｍ16自動步槍之
  訊息，甲○○並與「阿龍」達成以新臺幣（下同）95萬元之價
  格出售予丁○○，甲○○與己○○再自其中抽取10萬元報酬之
  協議，甲○○隨即將賣主同意以95萬元出售步槍之訊息傳達予
  丙○○知悉，丙○○旋於同年8月27日通知丁○○，要求丁○○於當日中午在國道一號高速公路新營交流道下等候，並由丙○○帶同甲○○、己○○，及不知情之黃俊嘉（另由臺灣臺南
  地方法院檢察署檢察官於93年11月23日以93年度偵字第8732
  、10311號為不起訴處分確定）至該處與丁○○會面，隨後丁○○即單獨駕駛車牌號碼1521—GL號自小客車，丙○○駕駛車
  牌號碼1013—GK號自小客車搭載黃俊嘉，甲○○駕駛車牌號碼
  ZK—5202號自小客車搭載己○○，沿國道一號高速公路前往臺
  中，再轉往彰化某鄉公所前與「阿龍」會面，己○○與丙○○
  乃停留在車上等待，由甲○○與丁○○、「阿龍」一同前往彰
  化某民宅旁之鐵皮屋閣樓內鑑定交易之自動步槍，「阿龍」乃
  交付附表編號一所示之自動步槍1枝予丁○○，丁○○因該自
  動步槍之槍身與槍管銜接處有補土黏覆痕跡而猶豫不決，甲○○乃在一旁鼓舞丁○○，力促其購買，「阿龍」復加贈附表編
  號二至五之步槍子彈共420顆予丁○○，並表示下周將有新貨
  到，屆時丁○○如不滿意今日交易之自動步槍，仍可易換新品
  ，丁○○與「阿龍」遂以95萬元之價格達成交易，丁○○自此
  持有上開步槍及子彈。「阿龍」則前往停車處將現金10萬交付
  予己○○，由己○○與甲○○平分作為此次自動步槍買賣之報
  酬，並交付如附表編號六所示之90子彈22顆予己○○，己○○
  明知子彈係屬違禁物，未經許可不得持有，仍收受「阿龍」所
  交付之上述子彈，未經許可而持有之。嗣丁○○、甲○○與丙○○等人乃分別駕駛上開自小客車沿國道一號高速公路欲南下
  返回住處，惟因司法警察先前即對「阿龍」、甲○○與己○○
  等人實施通訊監察，並在其等進行上述自動步槍交易之過程中
  對其等跟監、埋伏，因此早懷疑丁○○與丙○○、甲○○等人
  所駕駛之上揭自小客車內藏有交易完成之自動步槍，故在國道
  一號高速公路新營收費站前等候，嗣丁○○、丙○○、甲○○
  等人行抵該處，即加以攔查，並在丁○○駕駛之上揭自小客車
  查獲附表編號一之自動步槍及編號二至五之子彈；在己○○口
  袋內查獲附表編號六之子彈及現金10萬元。
二案經高雄市政府警察局移請臺灣臺南地方法院檢察署檢察官偵
  查起訴。
    理  由
【程序部分】
一按被告之自白，非出於強暴、脅迫、利誘、詐欺、疲勞訊問、
  違法羈押或其他不正之方法，且與事實相符者，得為證據。被
  告陳述其自白係出於不正之方法者，應先於其他事證而為調查
  。刑事訴訟法第156條第1項、第3項前段分別定有明文。
二查被告甲○○本院審理時辯稱：伊與己○○於93年8月28日在
  警察局有被打，警察說若承認，檢察官和法官一定不會收押，
  伊等才配合辦案陳稱伊與己○○每人可以獲得佣金或酬勞5萬
  元云云（見本院卷一第270頁、卷二第15頁），然查：
(一)被告甲○○、己○○於受命法官行準備程序時即明白表示不為
  刑求抗辯（見本院卷一第111、112頁），被告甲○○於本院審
  理程序中遽為上開陳述，且與被告己○○就其於93年8月28日
  警詢時之所以供承有與被告甲○○共同收取５萬元佣金係其依
  警察提示被告甲○○的筆錄所為附合之詞不相符合（被告己○○並未陳述遭毆打），是被告甲○○上揭辯詞，實有可疑。
(二)被告甲○○與己○○於93年8月28日在警察局製作筆錄時，均
  有委任律師在場，己○○之父亦陪同在側（見當日警詢筆錄，
  偵查卷第24、41頁），警員斷無可能在律師及家屬均在場之情
  形下，對被告等刑求。
(三)被告甲○○、己○○之辯護律師亦於本院審理時陳稱其於看守
  所多次接見被告二人，曾詢問被告甲○○、己○○，其等均表
  示沒有被刑求，迄進入法院審理程序時，才表示有被刑求等語
  （見本院卷二第32頁），若被告等果遭刑求，豈有不即時向所
  委任之律師反應，以求獲得權利保障之理！
(四)再被告甲○○、己○○等於同日（93年8月28日）接受臺灣高
  雄地方法院檢察署檢察官偵訊時均結證供述「阿龍」就本件交
  易給付其二人共10萬元佣金等語（見偵查卷第179、181頁），
  若謂被告甲○○、己○○於警詢時果有遭受刑求，其等竟不向
  檢察官提出刑求抗辯，而為與警詢筆錄相同之陳述，實有違常
  理。
三綜上，本院證據調查結果，認被告甲○○上開辯解，顯有悖常
  情常理，殊難採信，因認被告甲○○於警詢中之自白，係出於
  其自由意思而為之陳述，應有證據能力。
【實體部分】
一訊據被告丁○○、丙○○於本院審理時對於右揭犯行供承不諱
  （被告丁○○僅主張應可適用槍砲彈藥刀械管制條例第18條第
  4 項及刑法第62條自首之規定減輕其刑）；被告甲○○、己○○於上揭客觀事實，除否認向「阿龍」收受之10萬元現金係屬
  仲介買賣自動步槍之佣金，及被告己○○否認知情而持有90子
  彈以外，餘均坦認不諱，且均矢口否認其行為該當於幫助販賣
  自動步槍罪或持有子彈罪（被告己○○部分），均辯稱：「阿
  龍」交付之10萬元是要被告己○○轉交給辛○○的，不是介紹
  買賣槍枝的佣金，也沒有與「阿龍」談到佣金的事，伊等只是
  幫被告丙○○找尋賣槍的人，是幫助被告丁○○買槍，不是幫
  助「阿龍」賣槍，伊等就仲介自動步槍買賣部分應成立幫助持
  有自動步槍罪；被告己○○另辯稱：「阿龍」交付之子彈是以
  煙盒包裝，煙盒並以膠帶包裝，伊收受時，並不知道裏面是裝
  子彈云云。
二經查，被告等一致供認之客觀事實，核與司法警察監聽「阿龍
  」使用之0000000000、0000000000手機、「分仔」（即被告己○○）持用之0000000000號門號、綽號「冬瓜」之被告甲○○
  ）所用之0000000000、0000000000、0000000000號手機，及別
  號「任佐」之被告丙○○所撥打之0000000000號電話譯文顯示
  被告丙○○、甲○○、己○○等人聯繫交易槍枝之過程相符（
  見偵查卷第356至357、481、484至494頁），且扣案如附表編
  號一所示被告丁○○持有之自動步槍及編號二至五所示子彈共
  420顆，在被告己○○口袋所查獲之編號六之子彈共22顆，經
  內政部警政署刑事警察局鑑驗結果，認為：(一)送鑑Ｍ16自動步
  槍1枝（含彈匣3個，槍枝管制編號0000000000號，即編號一之
  自動步槍）係美國BUSHMASTER廠製XM15－12S型口徑5.56mm，
  M16系列自動步槍，機械性能良好，可擊發口徑5.56mm制式子
  彈，認具殺傷力；(二)送鑑自動步槍子彈420顆：1.其中391顆（
  試射3顆），認均係口徑5.56mm制式子彈，認均具殺傷力（即
  附表編號二、三所示子彈）；2.其中29顆，認均係口徑5.56mm
  制式子彈，經檢視，彈底均具撞擊痕跡，均經實際試射，9顆
  均可擊發，認均具殺傷力（即附表編號四之子彈）；20顆均無
  法擊發，認均不具殺傷力（即附表編號五之子彈）；(三)送鑑90
  子彈22顆（即附表編號六之子彈），認均係口徑9mm制式子彈
  ，認均具殺傷力（即附表編號三之子彈），有該局93年10月20
  日刑鑑字第0930181615號槍彈鑑定書在卷可憑（見偵查卷第
  657 至662頁）。被告丁○○所持有之上開自動步槍及自動步
  槍子彈再經法務部調查局以實際試射法鑑定結果（其中10顆子
  彈經實際試射），亦認定均有殺傷力，亦有該局94年3月10日
  調科參字第09400103310號函附鑑定通知書在卷可稽（見本院
  卷一第245至247頁）。是被告丁○○所持有之上開自動步槍、
  子彈及在被告己○○身上查獲之上揭子彈，均屬槍砲彈藥刀械
  管制條例所管制之具殺傷力自動步槍、子彈。是被告丁○○、
  丙○○、甲○○、己○○等前開持有具殺傷力之自動步槍或子
  彈之自白核與事實相符，應堪採信。
三又被告丁○○於警偵訊時雖均曾供述其係向某位年籍姓名均不
  詳之綽號「阿水」男子購買上述槍枝，並接受其贈送之420顆
  自動步槍子彈（見偵查卷第11、174、541頁），惟查，被告己○○、甲○○均供陳出賣槍枝之人為綽號「阿龍」之男子（見
  偵查卷第25、40之1頁），而被告丁○○與「阿龍」素不相識
  ，被告甲○○與己○○乃係舊識，故應以被告甲○○、己○○
  所述較為可信，且被告丁○○嗣於本院審理時，即改稱其係向
  「阿龍」購買扣案自動步槍，是本件販售予被告丁○○自動步
  槍之人係「阿龍」，實際上並無「阿水」參與本件買賣之情，
  可以認定。公訴意旨認被告甲○○、己○○另夥同「阿龍」輾
  轉仲介被告丁○○向「阿水」買賣槍枝乙節，尚有未洽，併此
  敘明。
四被告丁○○、甲○○及己○○既以前詞置辯，則本件應審究者
  厥為：(一)「阿龍」交付被告己○○之10萬元現金，是否為被告
  甲○○、己○○仲介被告丁○○向其買受系爭自動步槍之佣金
  ；(二)被告己○○是否知悉「阿龍」所交付者為子彈，及該子彈
  究係「阿龍」要給被告己○○或是案外人辛○○；(三)被告丙○○、己○○、甲○○仲介被告丁○○買賣自動步槍行為在法律
  上應如何評價；(四)被告丁○○有無法定減輕其刑之事由：
五本院查：
(一)關於10萬元是否為被告甲○○、己○○介紹買賣槍枝之報酬部
  分：
1.被告甲○○及己○○於93年8月28日警詢，及同日檢察官訊問
  時以證人身份具結後均一致供述93年8月27日當日「阿龍」交
  付之10萬元是作為酬庸其二人介紹買賣自動步槍之報酬，由其
  二人平分，每人5萬元等語（見偵查卷第25之1、40、179、181
  、542頁），被告己○○於偵查中接受本院值日法官為裁定羈
  押訊問時，並再次供稱：伊與被告甲○○每人各分５萬元，錢
  有拿到，伊知道交易有完成等語（見本院93年聲羈字第273號
  卷第10頁）。
2.司法警察監聽「阿龍」以0000000000號電話與綽號「冬瓜」即
  被告甲○○持用0000000000號電話之譯文略以（見偵查卷第
  490頁）：
冬瓜：我先來拿酒錢, 無我們不好意思去找你。
阿龍：嘿嘿。
冬瓜：希落啥，伊嘿希落酒錢無啦!8 千5（指85萬元），但是
  ，我我佯馬買ㄟ酒去乎小弟開9千5啊（指95萬元）。
  上開譯文顯示被告甲○○、己○○二人仲介此次自動步槍交易
  可獲得10萬元佣金，核與被告己○○於警詢中陳稱：「阿龍開
  價85萬，我與甲○○跟對方（指丁○○）開價95萬，我與甲○○各賺5萬元佣金」等語相符（偵查卷第25之1頁），亦與上開
  被告甲○○、己○○於警、偵訊所述獲得10萬元佣金乙節相吻
  合。
3.證人辛○○於本院審理時具結證述略以：被告甲○○與己○○
  於93年8月27日去台中之事，伊事先並不知情，在其二人於次
  日被逮捕前，也沒有人跟伊說要請他們轉交現金之事等語（見
  本院卷一第258至262頁），即與被告己○○所陳：辛○○於事
  發前二個星期叫伊順便把錢拿回來等語不一致（見本院卷二第
  29 頁）。
4.被告己○○雖復辯稱：伊在93年8月28日警詢時，係因警方提
  示被告甲○○的筆錄給伊看，伊才為附和之詞云云。然查，被
  告己○○於警詢中敘及其與被告甲○○依「阿龍」開出之價格
  提高10萬元，向被告丁○○報價95萬元，自其中賺取10萬元佣
  金，每人各賺5萬元乙節，已如前述（偵查卷第25之1頁），是
  被告己○○乃具體敘明其與被告甲○○向被告丁○○提高報價
  而賺取佣金，而被告甲○○於警詢中僅單純敘述「阿龍」交付
  10 萬元酬勞，並未敘明加價賺取佣金之事，顯見被告己○○
  並非依附被告甲○○之供述而為陳述，是被告己○○此部分之
  辯解，洵無可採。
5.綜上，「阿龍」於93年8月27日交付被告己○○之10萬元乃給
  付供作被告甲○○、己○○二人仲介被告丁○○購買自動步槍
  之報酬乙節足堪認定，被告甲○○、己○○嗣後翻異前詞辯稱
  該10萬元佣金係「阿龍」要交給辛○○云云，顯係事後卸責之
  詞，要難採信。
(二)關於被告己○○是否知悉「阿龍」所交付者為子彈部分：
1.被告己○○於93年8月28日初次警詢時即供承其被查獲之子彈
  是用以向朋友炫耀，且「阿龍」交付煙盒時，其已知內裝子彈
  等語（見偵查卷第25之1、26頁），並於同日接受臺灣臺南地
  方法院檢察署檢察官訊問時及本院值日法官行羈押訊問時均供
  述：90手槍子彈是「阿龍」要給伊的等語（見偵查卷第544 頁
  、聲羈卷第10頁）。
2.證人辛○○於本院審理時結證略稱：被告甲○○與己○○於93
  年8月27日去台中之事，伊事先並不知情，在其二人於次日被
  逮捕前，也沒有人跟伊說要請他們轉交現金或子彈之事，且伊
  與甲○○、己○○不常在一起，92年1月間，朋友曾問伊有沒
  有子彈，伊因此打電話給阿龍向他要90手槍子彈，沒有說數量
  ，阿龍說要看看有沒有，後來就沒有聯絡了等語（見本院卷一
  第258至262頁）。按子彈是管制之違禁物，在市場上之交易價
  值更是高昂，而依證人辛○○所述，其與被告甲○○、己○○
  之交情一般，且其對於被告甲○○、己○○與「阿龍」間將於
  93年8月27日會面或交易槍彈等事項一概不知，「阿龍」當無
  將該貴重且有風險之物品托交予被告己○○轉交之理。且如證
  人所言，其於92年間向「阿龍」索取子彈時既未說明數量，且
  與本次「阿龍」交付被告己○○子彈已時隔年餘，在證人與「
  阿龍」未有任何聯繫之情形下，「阿龍」豈有輕率交付子彈予
  被告己○○轉交之理！是證人辛○○上開證言尚不足以據為有
  利被告己○○之認定。
3.觀諸卷附司法警察監聽被告甲○○、己○○等人之監聽紀錄顯
  示，被告己○○經常接觸槍、彈，依其日常生活經驗，斷無不
  知「阿龍」所交付之煙盒內部係放置子彈之理。參以裝滿子彈
  之香煙盒必定比一般香煙重，此乃一般人均普遍具有之常識，
  而證人即執行搜索被告己○○身體之司法警察乙○○於本院審
  理時證稱在搜索時看到的香煙盒並未封膠帶，伊打開就看到子
  彈等語（見本院卷一第254頁）。綜此判斷，則被告己○○自
  「阿龍」收受與一般香煙重量有異之香煙盒時，即已知悉內部
  係放置子彈，其辯稱不知「阿龍」交付之香煙盒內裝子彈，顯
  然有違常情。
4.綜上，附表編號六所示之子彈確係「阿龍」交付予被告己○○
  持有，且被告己○○亦知悉「阿龍」所交付之香煙盒內係放置
  子彈等情，均堪認定。被告己○○嗣後翻異前詞，辯稱：子彈
  是「阿龍」要伊轉交給辛○○云云，顯係事後委責之詞，同無
  足取。
(三)關於被告丙○○、甲○○、己○○三人之行為在法律上之評價
  部分：
1.按刑法關於共同正犯與幫助犯之認定，係以其主觀之犯意及客
  觀之犯行為標準，凡以自己犯罪之意思而參與犯罪，無論其所
  參與者是否犯罪構成要件之行為，皆為正犯，其以幫助他人犯
  罪之意思而參與犯罪，其所參與者，茍係犯罪構成要件之行為
  ，亦為正犯。以幫助他人犯罪之意思，其參與之犯罪行為，為
  犯罪構成要件以外之行為者，始為從犯，此有最高法院93年度
  台上字第5035號、93年度台上字第2803號判決意旨可資參照。
  依前述被告丙○○、甲○○、己○○於本次被告丁○○與「阿
  龍」交易槍枝過程中所為之聯繫、陪同前往臺中、彰化等行為
  ，均非販賣槍枝之構成要件行為（例如：議價、自動步槍之交
  付）。又依卷存證據資料，均未顯示被告丙○○、甲○○、己○○係與槍枝賣主「阿龍」事先存有販賣自動步槍之犯意聯絡
  或謀議，進而分擔上開出賣自動步槍予被告丁○○之行為；亦
  無證據足認該三位被告有與被告丁○○共同持有自動步槍之情
  形。依上開說明，則被告丙○○、甲○○、己○○三人之行為
  ，在法律上應如何評價，惟有自其等外部表彰之客觀行為判斷
  其內心之意思究為幫助買方（即被告丁○○）或是賣方（即「
  阿龍」），核先敘明。
2.就被告丙○○而言：被告丙○○因受被告丁○○之委託而尋覓
  自動步槍賣主，並未因本件買賣交易而獲致任何報酬，且其與
  賣方「阿龍」素不相識，於整個買賣交易過程中均透過甲○○
  、己○○聯繫，未曾直接與「阿龍」接觸乙節，乃本件全部被
  告一致供述之事實。據此，被告丙○○顯係基於幫助被告丁○○購買槍枝而為前述行為至明。
3.就被告甲○○、己○○而言：
據被告甲○○、己○○與「阿龍」間之監聽譯文顯示，被告甲○○、己○○素與「阿龍」保持聯繫，談話內容多次涉及槍枝
  交易（以酒為代號）；且被告甲○○自承其前即有幫忙介紹買
  賣槍枝之經驗，被告己○○與其在本次買賣中係居於相同地位
  等語。參以本次被告丙○○於93年7月間委託被告甲○○尋找
  自動步槍賣主，被告甲○○、己○○旋於93年8月間，未及1個
  月內即與「阿龍」取得聯繫等情綜合觀之，足認被告己○○、
  甲○○與「阿龍」關係密切。
依司法警察93年8月27日監聽「阿龍」0000000000電話譯文所
  示，被告甲○○於93年8月27日會同被告丁○○、丙○○等人
  出發前往交易前在電話中向「阿龍」要求獲得10萬元報酬（見
  偵查卷第490頁），且「阿龍」果真於93年8月27日完成與被告
  丁○○之自動步槍交易完成後隨即交付10萬元予被告甲○○與
  己○○作為報酬，是被告甲○○、己○○係自賣主「阿龍」獲
  致報酬，且該二人於本次交易均係透過被告丙○○與被告丁○○聯繫，並未直接與被告丁○○交涉亦為本件不爭之事實。
被告甲○○於被告丁○○與「阿龍」交易之過程中，被告丁○○因「阿龍」提出之該步槍槍身與槍管銜接處有補土黏覆痕跡
  而猶豫是否購買之際，被告甲○○即在旁促呼「買啦！」「買
  啦！」，慫恿被告丁○○購買等情，亦據被告甲○○、丁○○
  一致供述在卷（見本院卷一第274、276頁）。
綜合上開被告甲○○、己○○與被告丁○○、「阿龍」之聯繫
  往來情形、被告甲○○力促買賣交易之成立，及被告己○○自
  「阿龍」處獲取報酬等節相互勾稽，堪認被告甲○○、己○○
  係基於幫助「阿龍」販賣自動步槍之意思而為上開行為。
4.揆諸上揭最高法院93年度台上字第5035號、93年度台上字第
  2803號判決意旨，被告丙○○所為成立幫助持有自動步槍罪；
  被告甲○○、己○○所為該當於幫助販賣自動步槍罪名。公訴
  意旨認被告丙○○、甲○○、己○○與「阿龍」具有販賣步槍
  之犯意聯絡與行為分擔，應論以販賣槍枝之共同正犯，尚有未
  洽，附此敘明。
(四)關於被告丁○○有無減輕其刑之事由部分：
1.按槍砲彈藥刀械管制條例第18條第1項係規定自首之情形，並
  依其是否已將槍械、彈藥移轉他人持有，而分別規定：未經移
  轉持有者，應報繳其持有之全部槍械、彈藥；已移轉持有者，
  應據實供述全部槍械、彈藥之來源或去向，並因而查獲，始能
  減免其刑。第四項係規定自白之情形，必須於偵查或審判中自
  白，並供述全部槍械、彈藥之「來源」及「去向」，因而查獲
  或因而防止重大危害治安事件之發生者，始能減免其刑。第四
  項既謂「並」供述全部槍砲、彈藥、刀械之來源「及」「去向
  」，自係指已將槍械、彈藥移轉與他人持有之情形而言，不包
  括仍為自己持有之情形在內，此觀同條第一項後段係指已移轉
  他人持有之情形始有「去向」可明（最高法院90年度台上字第
  3561、6549號、92年度台上字第5524號、93年度台上宇第607
  號裁判意旨參照）。另犯該條例之罪，於偵查或審判中自白，
  並供述全部槍砲、彈藥、刀械之來源及去向，因而查獲或因而
  防止重大危害治安事件之發生者，減輕或免除其刑，為槍砲彈
  藥刀械管制條例第18條第4項前段所明定。【所謂查獲，係指
  依其自白，查得槍砲、彈藥、刀械之前手，如已移轉，並因而
  查獲其後手，且有具體之證明】而言（最高法院91年度台上字
  第7468號裁判意旨參照）。查本件被告丁○○為警查獲時，既
  仍自己持有上開扣案槍、彈，而未將該槍、彈移轉占有，且被
  告丁○○雖有供出其所買受之扣案槍、彈來源為綽號「阿龍」
  （嗣經指認口卡為戊○○）之成年男子，惟迄今檢警均未查獲
  戊○○，揆諸前揭說明，被告即無從援引槍砲彈藥刀械管制條
  例第18條第4項之規定減輕或免除其刑。
2.次按刑法第62條自首減輕其刑之規定，以對於未發覺之罪，自
  首而受裁判者為要件。所謂發覺，不以有偵查犯罪職權之機關
  或人員確知其人犯罪無誤為必要，祇須有確切之根據對其發生
  嫌疑時，即得謂為已發覺。有偵查權限之警察機關，雖非確知
  上訴人持有扣案槍、彈，然早已懷疑上訴人可能持有槍、彈，
  始至上址埋伏，則縱使扣案槍、彈係由上訴人交出，仍應認為
  偵查犯罪之人員已發覺其犯罪，此有最高法院93年度臺上字第
  112號判決可資參照。據證人即查獲被告之員警乙○○於本院
  審理時結證稱：這件案件是經過通訊監察及埋伏、跟監查獲的
  。跟監的人有回報3部車的號碼，第1部是丙○○所駕駛的1013
  －GK，第二部是丁○○所駕駛的1521－GL，第三部是甲○○所
  駕駛的ＺＫ－5202，伊負責在新營攔檢，要執行的項目就是把
  該車攔下。依據跟監及通訊監察的部分研判被告這3部車其中
  之1部內有槍械，從通訊監察裡面依照價格研判是長槍，而且
  已經交易完成。當天伊等有去台中、彰化監控他們販賣槍枝的
  行為，查獲己○○之前，在新營收費站查獲丁○○等語（見本
  院卷一第253至257頁），核與卷附監聽譯文顯示（見偵查卷第
  355至357、481、489至490頁），綽號「冬瓜」之甲○○、綽
  號「分阿」之己○○、別號「任佐」之丙○○及「阿龍」等人
  間均有交易槍支之對話相符（據被告甲○○之供述，係以喝酒
  為買賣槍支的代號，見偵查卷第179頁本件M16之槍枝交易即以
  「16冬的酒」代之），是證人乙○○前開證詞應堪憑信。執此
  ，司法警察早已有確切之根據對被告丁○○產生持有槍枝之高
  度懷疑，是被告丁○○之犯罪早已為偵查機關發覺，揆諸上揭
  最高法院93年度臺上字第112號判決意旨，其所為即不符合自
  首要件。
六核被告丁○○所為，係犯槍砲彈藥刀械管制條例第7條第4項之
  未經許可持有自動步槍罪、同法第12條第4項之未經許可持有
  子彈罪。其於同一時間未經許可購入而持有槍、彈，係一行為
  觸犯上開二罪名，應依想像競合犯之例從一重之依未經許可持
  有自動步槍罪處斷；被告丙○○所為，係犯同條例第7條第4項
  、刑法第30條第1項之之幫助未經許可持有自動步槍罪；被告
  甲○○所為，係犯同條例第7條第1項、刑法第30條第1項之幫
  助未經許可販賣自動步槍罪；被告己○○所為，係犯同條例第
  7條第1項、刑法第30條第1項之幫助未經許可販賣自動步槍罪
  及同條例第12條第4項之持有子彈罪，其所犯上開二罪間，犯
  意各別，行為互殊，應予分論併罰。公訴意旨認被告丙○○、
  甲○○、己○○均係基於販賣自動步槍之故意而仲介被告丁○○向「阿龍」購買自動步槍，因認其等所為係與「阿龍」共犯
  槍砲彈藥刀械管制條例第7條第1項之販賣自動步槍罪，尚有未
  洽，惟其基本事實同一，本院自應予審理，並就被告丙○○部
  分變更其起訴法條。被告丁○○有判決事實欄所示犯罪科刑及
  執行紀錄，有臺灣高等法院被告全國前案紀錄表及臺灣臺南地
  方法院檢察署刑案資料查註紀錄表存卷可參，其於執行完畢後
  五年以內再犯本件有期徒刑以上之罪，為累犯，應依刑法第47
  條規定加重其刑。又被告丙○○幫助丁○○持有上開自動步槍
  ；被告甲○○、己○○幫助「阿龍」販賣自動步槍，均為幫助
  犯，均應依刑法第30條第2項規定減輕其刑。
七爰審酌被告丁○○非法持有自動步槍、子彈，顯然欠缺法紀觀
  念；被告丙○○、甲○○、己○○明知被告丁○○買受自動步
  槍，可能係因與他人結怨、覓槍防身，倘為其覓得具殺傷力之
  自動步槍，可能因而滋生事端，被告丙○○竟猶代為尋找買槍
  之管道；被告甲○○、己○○竟幫助「阿龍」販賣槍枝，從中
  牟利，又扣案之自動步槍，具有殺傷力，且扣案子彈數量甚巨
  ，威力強大，若持之使用，顯可預見將對他人造成重大傷害，
  是被告四人所為均嚴重威脅社會治安，惡性非輕。又被告丁○○始終坦承犯罪，並提供「阿龍」之真實姓名供警查緝；被告
  甲○○、己○○於警詢時即坦承客觀犯行，嗣於偵查中否認部
  分行為（收受佣金部分）；被告丙○○於警詢及偵查中均否認
  犯罪，遲至本院行準備程序時始坦認客觀犯行等犯後態度；被
  告甲○○涉入本件犯行之程度較被告己○○為深，及被告四人
  於被告丁○○未及持上開槍彈為任何不法犯行之際即為警逮捕
  ，尚未對社會造成實際危害等一切情狀，分別量處如主文所示
  之刑，併就罰金刑部分，諭知易服勞役之折算標準；被告己○○所處罪刑部分，並定其應執行之刑。
八扣案如附表編號一所示之被告丁○○所有自動步槍1枝與編號
  二所示之子彈378顆，及編號六所示90子彈22顆，均屬違禁物
  ，併依刑法第38條第1項第1款宣告沒收。至於被告丁○○持有
  附表編號三所示之子彈，於送請內政部警政署刑事警察局及法
  務部調查局鑑定過程中試射；編號四所示之子彈，於送驗之前
  業經不詳人士實際試射，均顯已不再具有殺傷力，與附表編號
  五所示不具殺傷力之子彈均非屬違禁物，故不為沒收之諭知，
  併予敘明。
據上論斷，應依刑事訴訟法第299條第1項前段、第300條，槍砲
彈藥刀械管制條例第7條第1項、第4項、第12條第4項，刑法第11
條前段、第30條第1項、第2項、第47條、第55條、第51條第5款
、第7款、第42條第2項、第3項、第38條第1項第1款，罰金罰鍰
提高標準條例第2條，判決如主文。
本案經檢察官庚○○到庭執行職務。
中　　華　　民　　國　　94　　年　　4 　　月　　27　　日
                  刑事第三庭   審判長法  官  陳欽賢
                                     法  官  黃光進
                                     法  官  莊玉熙
右正本證明與原本無異。
如不服本判決，應於判決送達後10日內向本院提出上訴狀 (應附
繕本)。
                                     書記官  陳靜娟
中　　華　　民　　國　　94　　年　　5 　　月　　 5　　日
附錄本案論罪科刑法條：
槍砲彈藥刀械管制條例第7條第1項、第4項
未經許可，製造、販賣或運輸火砲、肩射武器、機關槍、衝鋒槍
、卡柄槍、自動步槍、普通步槍、馬槍、手槍或各類砲彈、炸彈
、爆裂物者，處死刑、無期徒刑或七年以上有期徒刑；處徒刑者
，併科新台幣三千萬元以下罰金。
未經許可，持有、寄藏或意圖販賣而陳列第一項所列槍砲、彈藥
者，處五年以上有期徒刑，併科新台幣一千萬元以下罰金。
槍砲彈藥刀械管制條例第12條第4項
未經許可，持有、寄藏或意圖販賣而陳列子彈者，處五年以下有
期徒刑，併科新台幣三百萬元以下罰金。
附表：
┌──┬────────────────┬───┬────────────┐
│編號│名稱                            │數量  │備註                    │
├──┼────────────────┼───┼────────────┤
│一  │Ｍ16步槍（含彈匣3個、槍枝管制編 │1枝   │具殺傷力                │
│    │號0000000000，美國BUSHMASTER廠製│      │                        │
│    │XM15-12S型口徑5.56mm，M16系列步 │      │                        │
│    │槍）                            │      │                        │
├──┼────────────────┼───┼────────────┤
│二  │Ｍ16步槍子彈                    │378顆 │均具殺傷力              │
│    │（口徑5.56mm制式子彈）          │      │                        │
├──┼────────────────┼───┼────────────┤
│三  │同編號二                        │13顆  │其中3顆經內政部警政署刑 │
│    │                                │      │事警察局鑑定試射後，已不│
│    │                                │      │具殺傷力；其餘10顆再經法│
│    │                                │      │務部調查局實際試射後，已│
│    │                                │      │不具殺傷力              │
├──┼────────────────┼───┼────────────┤
│四  │同編號二                        │9顆   │送鑑定前業經實際試射，均│
│    │                                │      │已不具殺傷力            │
├──┼────────────────┼───┼────────────┤
│五  │同編號二                        │20顆  │均不具殺傷力            │
├──┼────────────────┼───┼────────────┤
│六  │90子彈（口徑9mm制式子彈）       │22顆  │均具殺傷力              │
└──┴────────────────┴───┴────────────┘
